臺灣新竹地方法院民事簡易判決
111年度竹北簡字第426號
原      告  臺灣銀行股份有限公司

法定代理人  許志文  
訴訟代理人  楊富淞  
被      告  黃依琳  
            黃郁清即陳麗雲之繼承人

            黃生宏即陳麗雲之繼承人

            黃欣淩即陳麗雲之繼承人

上列當事人間返還消費借貸款等事件，本院於民國111年10月25
日辯論終結，判決如下：
    主      文
一、被告黃郁清、黃生宏、黃欣淩應於繼承被繼承人陳麗雲所得
    遺產範圍內，與被告黃依琳連帶給付原告新臺幣壹拾參萬肆
    仟捌佰伍拾貳元，及自民國一一一年九月一日起至清償日止
    ，按年息百分之二點二七五計算之利息，暨自民國一一一年
    十月二日起至清償日止，逾期在六個月以內者，按上開利率
    百分之十，逾期超過六個月者，按上開利率百分之二十計算
    之違約金。
二、訴訟費用（除減縮部分外）新臺幣壹仟肆佰肆拾元由被告黃
    郁清、黃生宏、黃欣淩於繼承被繼承人陳麗雲之遺產範圍內
    ，與被告黃依琳連帶負擔。
三、本判決得假執行。
    事實及理由
壹、程序方面：
一、按訴狀送達後，原告不得將原訴變更或追加他訴。但擴張或
    減縮應受判決事項之聲明者，不在此限；不變更訴訟標的，
    而補充或更正事實上或法律上之陳述者，非為訴之變更或追
    加，民事訴訟法第255條第1項第3款、第256條分別定有明文
    。本件原告起訴時原聲明請求：陳麗雲之繼承人應於繼承陳
    麗雲所得遺產範圍內，與被告黃依琳連帶給付原告新臺幣（
    下同）160,287元，及自民國110年2月1日起至111年3月22日
    止，按年利率0.9%計算，及自111年3月23日起至111年6月21
    日止，按年利率1.15%計算，及自111年6月22日起至111年8
    月11日止，按年利率1.275%計算，並自111年8月12日起至清
    償日止，按年利率2.275%計算之利息，暨自111年3月2日起
    至清償日止，逾期6個月以內者，按上開利率10%，逾期超過
    6個月以上者，按上開利率20%計算之違約金。嗣於訴訟進行
    中，原告查明陳麗雲之繼承人為黃郁清、黃生宏、黃欣淩，
    且被告於起訴後部分履償，原告乃變更聲明如主文第一項所
    示（見本院卷第77頁），經核原告所為上開訴之變更，為單
    純減縮應受判決事項之聲明及更正事實上之陳述，合於前揭
    法條規定，自應准許。
二、本件被告經合法通知，均未於言詞辯論期日到場，核無民事
    訴訟法第386條各款所列情形，爰依原告聲請，由其一造辯
    論而為判決。
貳、實體方面：
一、原告主張：被告黃依琳於101年間邀同其母陳麗雲為連帶保
    證人向原告借貸額度80萬元之就學貸款，並簽訂放款借據，
    約定至完成本教育階段學業之日止，於本教育階段內各學期
    實際申請動用之合計金額計算借款本金，共動用8筆，合計3
    65,310元。依上開借據約定，自申請貸款之本教育階段學業
    通常應完成日後滿1年之日起，每1學期借款得有1年償還期
    間，以1個月為1期，即自106年7月1日起分96期，依年金法
    按月攤還本息，於最後教育階段學業且非在職專班者完成後
    、服完義務兵役或參加教育實習期滿後滿1年之日起，在職
    專班自最後教育階段學業完成日之次日起，其借款利息由借
    款人自行負擔，利率依中華郵政股份有限公司一年期定期儲
    蓄存款機動利率加1.4%浮動計息，自償還期間起算日後按1
    年期定期郵儲金加0.8%浮動計息，被告應負擔利率為1年定
    期郵儲金加0.55%浮動計息，其餘利率差額由教育主管機關
    補貼。倘有遲延還本或付息，依約定視為全部到期，並經原
    告轉列催收款項時，自轉列催收款項之日（即111年8月12日
    ）起，改按轉列催收款項日本借款利率1.275%加年率1%即2.
    275%固定計算；並對應付未付本息自應還款日起，逾期6個
    月以內者，按本借款利率10%，逾期6個月以上者，按本借款
    利率20%計付違約金。詎被告黃依琳於就讀學校畢業後，並
    未依約履償，尚欠借款本金134,852元，及上開債務之利息
    、違約金未清償，依約視為全部到期，即應一次清償，陳麗
    雲既為連帶保證人，自應負連帶清償責任。又陳麗雲於109
    年8月27日死亡，其繼承人除被告黃依琳外，尚有被告黃郁
    清、黃生宏、黃欣淩，且均未辦理拋棄繼承，故被告黃郁清
    、黃生宏、黃欣淩應於繼承陳麗雲所得遺產範圍內，與被告
    黃依琳就系爭借款之債務負連帶清償責任。為此，爰依消費
    借貸、連帶保證及繼承之法律關係提起本件訴訟，並聲明：
    如主文第1項所示。
二、被告經合法通知，均未於言詞辯論期日到場，亦未提出書狀
    作何聲明或陳述。
三、得心證之理由：
（一）原告主張之上開事實，業據其提出放款借據、就學貸款撥
      款通知書8份、就學貸款放出查詢單、利率資料、家事事
      件（繼承事件）公告查詢結果、催收/呆帳查詢單、繼承
      系統表及戶籍謄本等件為證（見本院卷第11-27頁、第37-
      45頁、第79頁），而被告均未到場爭執，亦未提出書狀作
      何有利於己之聲明或陳述，以供本院審酌，本院依調查證
      據之結果及斟酌全辯論意旨，堪認原告之主張為真實。
（二）按消費借貸者，謂當事人一方移轉金錢或其他代替物之所
      有權於他方，而約定他方以種類、品質、數量相同之物返
      還之契約；稱保證者，謂當事人約定，一方於他方債務人
      不履行債務時，由其代負履行責任之契約；連帶債務之債
      權人，得對於債務人中之一人或數人或其全體，同時或先
      後請求全部或一部之給付；連帶債務未全部履行前，全體
      債務人仍負連帶責任，民法第474條第1項、第739條、第2
      73條分別定有明文。另保證債務之所謂連帶，係指保證人
      與主債務人負同一債務，對於債權人各負全部給付之責任
      者而言，此就同法第272條第1項規定連帶債務之文義參照
      觀之甚明，最高法院45年度台上字第1426號判例可資參照
      。又按繼承人自繼承開始時，除本法另有規定外，承受被
      繼承人財產上之一切權利、義務；繼承人對於被繼承人之
      債務，以因繼承所得遺產為限，負清償責任，亦為民法第
      1148條第1項前段、第2項所明定。本件被告黃依琳為前開
      就學貸款之債務人，被告陳麗雲為其連帶保證人，自應就
      該債務負連帶給付之責。然陳麗雲已於109年8月27日死亡
      ，其繼承人除被告黃依琳外，尚有被告黃郁清、黃生宏、
      黃欣淩，亦如前述，是依前揭規定與說明，被告黃郁清、
      黃生宏、黃欣淩自應於繼承被繼承人陳麗雲之遺產範圍內
      ，與被告黃依琳就上開債務，對原告負連帶清償之責，堪
      予認定。
（三）從而，原告依消費借貸、連帶保證及繼承之法律關係，訴
      請被告黃郁清、黃生宏、黃欣淩應於繼承被繼承人陳麗雲
      之遺產範圍內，與被告黃依琳連帶給付原告如主文第1項
      所示之本金及利息、違約金即無不合，應予准許。
四、本件為適用簡易訴訟程序所為被告敗訴之判決，爰依民事訴
    訟法第389條第1項第3款之規定，依職權宣告假執行。
五、訴訟費用負擔之依據：民事訴訟法第78條、第85條第2項。
中　　華　　民　　國　　111 　年　　11　　月　　11　　日
                   竹北簡易庭  法  官   傅伊君
以上正本係照原本作成。　　　　　　　　　 
如對本判決上訴，須於判決送達後20日內向本院提出上訴狀。
如委任律師提起上訴者，應一併繳納上訴審裁判費。
中　　華　　民　　國　　111 　年　　11　　月　　11　　日
　　　　　　　　　             書記官   彭富榮